【裁判字號】    99,審訴,3905
【裁判日期】    991215
【裁判案由】    毒品危害防制條例
【裁判全文】
臺灣高雄地方法院刑事判決            99年度審訴字第3905號
公  訴  人  臺灣高雄地方法院檢察署檢察官
被      告  謝寶億
上列被告因違反毒品危害防制條例案件，經檢察官提起公訴（99
年度毒偵字第5620號），被告於本院準備程序進行中為有罪之陳
述，經本院合議庭裁定由受命法官獨任改依簡式審判程序審理，
並判決如下：
    主  文
謝寶億施用第一級毒品，處有期徒刑捌月；又施用第二級毒品，
處有期徒刑肆月；又持有第一級毒品，處有期徒刑月，扣案之
海洛因壹包（檢驗後淨重為零點零玖貳公克及含海洛因之包裝袋
壹個），沒收銷燬之。應執行有期徒刑壹年壹月，扣案之海洛因
壹包（檢驗後淨重為零點零玖貳公克及含海洛因之包裝袋壹個）
，沒收銷燬之。
    事  實
一、謝寶億前因施用毒品案件，經本院以民國95年度毒聲字第93
    2 號裁定送觀察勒戒後，認有繼續施用毒品之傾向，經本院
    以95年度毒聲字第1695號裁定令入戒治處所施以強制戒治後
    ，於98年7 月23日執行完畢釋放，並經臺灣高雄地方法院檢
    察署檢察官於98年8 月30日以98年度戒毒偵字第298 號為不
    起訴處分確定。猶不知戒絕毒癮，明知海洛因及甲基安非他
    命分別係毒品危害防制條例第2 條第2 項第1 款及第2 款所
    分別明定之第一級毒品及第二級毒品，不得持有、施用，竟
    於上開強制戒治執行完畢釋放後5 年內，復基於施用第一級
    毒品海洛因、第二級毒品甲基安非他命之犯意，於99年8 月
    31日上午6 時許，在其位於高雄縣梓官鄉○○路130 巷5 號
    住處內，先以將海洛因摻水後，置入針筒注射手臂血管之方
    式；嗣以將甲基安非他命置於玻璃球燒烤，待產生煙霧後，
    吸食煙霧之方式，分別施用第一級毒品海洛因、第二級毒品
    甲基安非他命各1 次。另基於持有第一級毒品海洛因之犯意
    ，於99年8 月31日下午1 時30分許，在高雄縣岡山火車站外
    面，向某真實姓名、年籍不詳之綽號「阿明」之成年男子，
    以新臺幣500 元之價格，購入第一級毒品海洛因1 包而持有
    之。嗣於99年8 月31日下午3 時30分許，在高雄縣梓官鄉○
    ○○路與海景路交岔口附近，因形跡可疑為警盤查，並當場
    扣得前揭未及施用之第一級毒品海洛因1 包（檢驗後淨重0.
    092 公克及內含與海洛因難以析離，應一併視為毒品之包裝
    袋1 個），並得同意採集其尿液送驗後，檢驗結果呈嗎啡及
    甲基安非他命陽性反應，而知悉上情。
二、案經高雄縣政府警察局岡山分局報告臺灣高雄地方法院檢察
    署檢察官偵查起訴。
    理  由
一、本件被告謝寶億所犯均係死刑、無期徒刑、最輕本刑為3 年
    以上有期徒刑以外之罪，其於準備程序中就被訴事實均為有
    罪之陳述，經本院告知簡式審判程序之旨，並聽取檢察官及
    被告之意見後，合議庭裁定由受命法官獨任進行簡式審判程
    序，合先敘明。
二、上開事實，業據被告於警詢、偵訊、本院審理時坦承不諱（
    見偵卷第7 、32頁、本院卷第13頁反面）。且經警採集其尿
    液送台灣檢驗科技股份有限公司檢驗結果，被告尿液分呈嗎
    啡及甲基安非他命陽性反應，有高雄縣政府警察局岡山分局
    赤崁派出所毒品案件嫌犯尿液採證檢驗對照表、台灣檢驗科
    技股份有限公司濫用藥物尿液檢驗確認報告可稽（見偵卷第
    14、30頁）。爰審酌：（一）氣相層析質譜儀（GC／MS）乃
    目前就藥物篩檢結果必須進一步確認時最常採用之確認方法
    ，因此在良好的操作條件之下，以氣相層析質譜儀作藥物及
    其代謝物之定性及定量分析，幾乎不會有偽陽性反應產生，
    業經行政院國軍退除役官兵輔導委員會台北榮民總醫院於83
    年4 月7 日以（83）北總內字第03059 號函示明確。（二）
    海洛因係嗎啡經化學合成之半人工合成品，毒性倍於嗎啡，
    其經吸食或施打入人體，經新陳代謝作用又分解成嗎啡，故
    海洛因在進入人體後，均以嗎啡型態排於尿液中，故於吸食
    或施打海洛因者尿液中，可檢出嗎啡陽性反應，業經憲兵司
    令部80年5 月7 日以（80）鑑驗字第1746號函示明確。（三
    ）而甲基安非他命經口服投與後約百分之70於24小時內自尿
    中排出，約百分之90於96小時內自尿中排出，且甲基安非他
    命成分之檢出與其投與方式、投與量、個人體質、採尿時間
    與檢測儀器之精密度等諸多方式有關，因此僅憑尿液中呈甲
    基安非他命陽性反應，並無法確實推算吸食時間距採集時間
    之長短，惟依上述資料推斷，最長不會超過4 日即96小時，
    亦經行政院衛生署藥物食品檢驗局81年2 月8 日81藥檢一字
    第001156號函示明確。從而，被告尿液經以氣相層析質譜儀
    鑑驗後，結果分呈嗎啡及甲基安非他命陽性反應，已如前述
    ，是依前開函示意旨，被告自白核與事實相符。又被告前因
    施用毒品案件，經本院以95年度毒聲字第932 號裁定送觀察
    勒戒後，認有繼續施用毒品之傾向，經本院以95年度毒聲字
    第1695號裁定令入戒治處所施以強制戒治後，於98年7 月23
    日執行完畢釋放，並經臺灣高雄地方法院檢察署檢察官於98
    年8 月30日以98年度戒毒偵字第298 號為不起訴處分確定之
    事實，有臺灣高等法院被告前案紀錄表在卷可憑。是被告於
    上開強制戒治執行完畢釋放後5 年內，再犯本件施用海洛因
    及甲基安非他命之犯行，均應依法論科。從而，本案事證明
    確，被告犯行堪予認定。
三、核被告所為，係犯毒品危害防制條例第10條第1 項之施用第
    一級毒品、同條例第10條第2 項之施用第二級毒品及同條例
    第11條第1 項持有第一級毒品罪。起訴書之犯罪事實欄業已
    載明被告持有海洛因，足見此部分之事實業經起訴，雖所犯
    法條欄漏載毒品危害防制條例第11條第1 項之條文，本院仍
    應依法審理之。被告持有第一級（指99年8 月31日上午6 時
    許施用海洛因時之持有行為）、第二級毒品之行為，均已為
    其後施用之高度行為所吸收，均不另論罪。被告所犯上開施
    用第一級毒品罪、施用第二級毒品罪及持有第一級毒品罪，
    犯意各別、行為互殊，應分論併罰。本院審酌被告前經強制
    戒治執行完畢，猶不思戒除毒癮，顯見其並無堅定戒癮之意
    志，且未經許可無故持有第一級毒品，行為顯有可議之處，
    惟念其行為尚未危害他人及其犯後能坦承犯行，態度尚可，
    持有毒品數量不多等一切情狀，分別量處如主文所示之刑，
    並依刑法第51條第5 款之規定，定其應執行刑，以資警惕。
    另扣案之海洛因1 包（檢驗後淨重為0.092 公克及內含與海
    洛因難以析離，應一併視為毒品之包裝袋1 個），係查獲之
    毒品，有高雄市立凱旋醫院99年12月6 日濫用藥物成品檢驗
    鑑定書在卷可參（見本院卷第21頁），是不問屬於犯人與否
    ，依毒品危害防制條例第18條第1 項前段規定，諭知沒收銷
    燬。至海洛因送驗所致之耗損，因已滅失，爰不沒收銷燬之
    。
據上論斷，應依刑事訴訟法第273 條之1 第1 項、第299 條第1
項前段，毒品危害防制條例第10條第1 項、第2 項、第11條第1
項、第18條第1 項前段，刑法第11條、第51條第5 款，判決如主
文。
本案經檢察官王兆琳到庭執行職務。
中    華    民    國    99    年    12    月    15    日
                    刑事第十庭  法  官  方錦源
以上正本證明與原本無異。
如不服本判決應於收受本判決後10日內向本院提出上訴書狀，並
應敘述具體理由，如未敘述上訴理由者，應於上訴期間屆滿後20
日內補提理由書狀於本院（均須按他造當事人之人數附繕本）「
切勿逕送上級法院」。
中    華    民    國    99    年    12    月    15    日
                                書記官  黃勤涵
附錄條文：
毒品危害防制條例第10條第1 項、第2 項：
施用第一級毒品者，處6 月以上5 年以下有期徒刑。
施用第二級毒品者，處3 年以下有期徒刑。
毒品危害防制條例第11條第1 項：
持有第一級毒品者，處3 年以下有期徒刑、拘役或新臺幣5 萬元
以下罰金。

司法院資訊處製作；財團法人民間司法改革基金會備份。
